臺灣高等法院高雄分院刑事判決　　　　 96年度上訴字第629號
上　訴　人　甲○○
即　被　告
　　　　　　　　　　7號
上列上訴人因違反毒品危害防制條例案件，不服臺灣高雄地方法
院95年度訴字第4020號中華民國96年1月31日第一審判決（起訴
案號：臺灣高雄地方法院檢察署95年度毒偵字第6921號），提起
上訴，本院判決如下：
    主  文
上訴駁回。
    事實及理由
一、本案經本院審理結果，認第一審判決認事用法及量刑均無不
    當，應予維持，並引用第一審判決書記載之事實、證據及理
    由。
二、上訴人即被告甲○○上訴意旨，以臺灣高雄地方法院檢察署
    96年度毒偵字第2814號移送併辦意旨所列被告於95年12 月
    15日下午4 時10分許起回溯24小時及回溯96小時內之某時許
    ，以不詳之方式，施用第一級毒品海洛因及第二級毒品甲基
    安非他命各1 次，與本案起訴部分被告犯罪事實有集合犯之
    關係，為實質上一罪之法律上同一案件，請求併案審理等語
    。惟查行為人基於一個意思決定，而為一行為，在刑法上評
    價為一罪，而所謂「一個意思決定」、「一行為」，則係以
    社會上一般人合理的經驗認知為判斷標準（參閱許玉秀，一
    罪與數罪的理論與實踐二，台灣本土法學第79期，95年2 月
    ，第191 至196 頁）。另所謂之「集合犯」是一種具有反覆
    實施性質的構成要件類型，雖然對於法益有重覆侵害的特質
    ，但屬於侵害單一法益的犯罪形態，施用毒品罪因為行為人
    性格上對於施用毒品具有倚賴性，而會反覆地實施，固可認
    為係集合犯，而施用毒品一般目的在滿足毒癮，原則上以一
    個滿足毒癮行為作為計算罪數的基準，其間的數次中斷，如
    果在特定空間和緊密時間中接續，可認為係接續犯一罪，反
    之則有成立數罪之可能。故若施用毒品者係基於一個滿足毒
    癮之意思決定，而為一個接續施用毒品之行為，固然僅成立
    一個施用毒品罪，但若係基於數個施用毒品之意思決定，而
    為數個施用毒品之行為，則仍應論以數罪；經查本案起訴被
    告最後1 次施用第一級毒品海洛因及第二級毒品甲基安非他
    命之時間為95年9 月16日，而上開併案部分被告最後施用海
    洛因及甲基安非他命之時間則為95年12月15日下午4 時10分
    許起回溯24小時及回溯96小時內之某時許，兩者行為時間相
    距已近3 個月，且其間被告施用毒品行為，尚且曾為警查獲
    而中斷，依社會上一般人合理的經驗認知，實難認兩者之間
    係基於一個施用毒品之意思決定而為之一個施用毒品行為之
    包括一罪，亦即難認兩者間具有一個集合犯關係，而非本案
    起訴效力所及，本院自不得併予審理，是併案部分應退由檢
    察官另行依法處理。則被告以原審對上開併案部分之犯罪事
    實，未及併予審理，提起本件上訴，指摘原判決不當，依上
    述說明，為無理由，應予駁回。
三、據上論結，應依刑事訴訟法第368 條、第373 條，判決如主
    文。
本案經檢察官彭南雄到庭執行職務。
中　　華　　民　　國　　96　　年　　6 　　月　　5　　日
                  刑事第七庭    審判長法  官  莊飛宗
                                      法  官  邱明弘
                                      法  官  黃憲文
以上正本證明與原本無異。
施用第二級毒品部分不得上訴。
施用第一級毒品部分，如不服本判決應於收受本判決後10日內向
本院提出上訴書狀，其未敘述上訴理由者，並得於提起上訴後10
日內向本院補提理由書狀（均須按他造當事人之人數附繕本）「
切勿逕送上級法院」。
中　　華　　民　　國　　96　　年　　6 　　月　　5　　日
　　　　　　　　　　　　　　　　　　　書記官  施耀程
附錄本件判決論罪科刑法條：
毒品危害防制條例第10條第1、2項
施用第一級毒品者，處 6 月以上 5 年以下有期徒刑。
施用第二級毒品者，處 3 年以下有期徒刑。
附件：
臺灣高雄地方法院刑事判決　　　　　　　95年度訴字第4020號
公　訴　人　臺灣高雄地方法院檢察署檢察官
被　　　告　甲○○　男　民國○○年○月○○日生
　　　　　　　　　　身分證統一編號：Ｚ000000000號
　　　　　　　　　　住高雄縣橋頭鄉○○村里○○路○路南巷
　　　　　　　　　　　7號
上列被告因毒品危害防制條例案件，經檢察官提起公訴（95年度
毒偵字第6921號、第7957號），本院改依簡式審判程序審理，判
決如下：
    主  文
甲○○施用第一級毒品，累犯，處有期徒刑拾月，扣案如附表所
示之物沒收銷燬之；又施用第二級毒品，累犯，處有期徒刑參月
。應執行有期徒刑壹年，扣案如附表所示之物沒收銷燬之。
    事  實
一、甲○○前因施用毒品案件，經本院以88年度毒聲字第5916號
    裁定送觀察、勒戒後，認有繼續施用毒品傾向，而由本院以
    88年度毒聲字第7096號裁定令入戒治處所施以強制戒治，嗣
    經本院以89年度毒聲字第1298號裁定停止戒治，復經本院以
    89年度毒聲字第4743號裁定撤銷停止戒治，於民國90年4 月
    7 日強制戒治執行完畢釋放出戒治處所。嗣又因施用毒品案
    件，分別經本院以91年度訴字第2613號判決、92年度訴字第
    2323號判決，判處有期徒刑1 年、1 年確定，2 罪接續執行
    ，於94年11月10日假釋出監，並於94年12月23日假釋期滿執
    行完畢。詎其仍不知戒絕毒癮，明知海洛因及甲基安非他命
    ，分別經公告列為毒品危害防制條例第2 條第2 項第1 款之
    第一級毒品及同條項第2 款之第二級毒品，不得非法持有、
    施用，猶基於施用第一級毒品海洛因之犯意，自95年5 月間
    某日起，至95年9 月16日上午8 、9 時許止，在其位於高雄
    縣橋頭鄉○○村里○○路○路南巷7 號之住處內，以將第一
    級毒品海洛因加水置於針筒內注射手臂血管之方式，以每日
    施用1 次之頻率，施用第一級毒品海洛因多次；又其另基於
    施用第二級毒品甲基安非他命之犯意，於95年8 月15日中午
    12時23分許起回溯24小時內之某時點，亦在其上開住處，以
    將第二級毒品甲基安非他命置於吸食器內燒烤吸食之方式，
    施用第二級毒品甲基安非他命1 次。嗣於95年8 月15日上午
    10時25分許，其行經高雄縣梓官鄉○○路110 號前，因形跡
    可疑為警盤查，並扣得預備供其施用之如附表編號1 所示之
    第一級毒品海洛因1 包；另於95年9 月16日下午3 時50分許
    ，其行經高雄縣橋頭鄉白樹村兒童公園內，因形跡可疑為警
    盤查，並扣得預備供其施用之如附表編號2 所示之第一級毒
    品海洛因5 包，因而知悉上情。
二、案經高雄縣政府警察局岡山分局報請臺灣高雄地方法院檢察
    署檢察官偵查起訴。
    理  由
一、按本件被告甲○○所犯係死刑、無期徒刑、最輕本刑為3 年
    以上有期徒刑以外之罪，其於準備程序就前揭被訴事實為有
    罪之陳述，經受命法官告知簡式審判程序之旨，並聽取其與
    公訴人意見後，本院認無不得或不宜改依簡式審判程序進行
    之處，爰依刑事訴訟法第273 條之1 第1 項、第284 條之1
    ，裁定本件由受命法官獨任進行簡式審判程序，合先敘明。
二、前揭犯罪事實，業據被告於本院審理中坦承不諱，且其前開
    2 次為警查獲後，採集尿液送檢之檢驗結果，均呈施用第一
    級毒品海洛因後所會產生之嗎啡陽性反應，其中於95年8 月
    15 日 遭查獲後之採尿檢驗結果，並呈施用第二級毒品甲基
    安非他命後所會產生之甲基安非他命陽性反應，有臺灣檢驗
    科技股份有限公司95年8 月31日KＺ000000000000號、95年10
    月16日KH2006A0000000號濫用藥物尿液檢驗報告在卷可稽，
    而扣案如附表所示之物品，經送鑑驗結果，確係第一級毒品
    海洛因1 包（驗後淨重0.067 公克）、5 包（驗後淨重共計
    0.28公克，空包裝重共計1.00公克），有高雄市立凱旋醫院
    95年9 月4 日高市凱醫驗字第2254號濫用藥物成品檢驗鑑定
    書、法務部調查局95年10月20日調科壹字第09523026250 號
    鑑定書附卷可佐（上開被告以外之人於審判外所為之書面陳
    述，因本件已改行簡式審判程序，依刑事訴訟法第159 條第
    2 項之規定，應具有證據能力），則被告前開自白顯與事實
    相符，堪以採信。而被告前因施用毒品案件，經本院以88年
    度毒聲字第5916號裁定送觀察、勒戒後，認有繼續施用毒品
    傾向，而由本院以88年度毒聲字第7096號裁定令入戒治處所
    施以強制戒治，嗣經本院以89年度毒聲字第1298號裁定停止
    戒治，復經本院以89年度毒聲字第4743號裁定撤銷停止戒治
    ，於90年4 月7 日強制戒治執行完畢釋放出戒治處所。嗣又
    因施用毒品案件，分別經本院以91年度訴字第2613號判決、
    92年度訴字第2323號判決，判處有期徒刑1 年、1 年確定，
    2 罪接續執行，於94年11月10日假釋出監，並於94年12月23
    日假釋期滿執行完畢等情，有臺灣高雄地方法院檢察署刑案
    資料查註紀錄表及臺灣高等法院被告前案紀錄表在卷可憑，
    而被告前開施用毒品犯行，雖係在其上揭觀察、勒戒及強制
    戒治執行完畢釋放5 年後所為，然期間其既再度因施用毒品
    案件而經論罪科刑，顯見其再犯率甚高，原實施之觀察、勒
    戒及強制戒治已無法收其實效，自無再經觀察、勒戒及強制
    戒治程序之必要，而得逕予追訴處罰，始符毒品危害防制條
    例規定之本旨（最高法院95年度台非字第59號、第65號判決
    及95年第7 次刑事庭會議決議參照）。綜上，本件事證明確
    ，被告犯行堪以認定。
三、論罪科刑部分
(一)、按海洛因及甲基安非他命，分別係毒品危害防制條例第2 條
    第2 項第1 款所稱之第一級毒品及同條項第2 款所稱之第二
    級毒品，故核被告所為，係犯該條例第10條第1 項之施用第
    一級毒品罪及同條第2 項之施用第二級毒品罪。被告持有第
    一級毒品海洛因及第二級毒品甲基安非他命後，進而施用，
    其持有之低度行為均應為施用之高度行為所吸收，不另論罪
    。
(二)、另按，刑事法若干犯罪行為態樣，本質上即具有反覆、延續
    實行之特質，則行為人若基於單一犯意，在密切接近之一定
    時、地，持續實行之多次該等犯罪行為，而依社會通念，於
    客觀上認為符合一個反覆、延續性之行為概念者，於刑法評
    價上，即應僅成立一罪，學理上所稱「集合犯」即屬之。另
    判斷何種構成要件行為，可認符合上述概念，首先固應藉助
    文義解釋，惟當法條文義有所不明時，則須探究該犯罪處罰
    規範之目的為解釋，並參酌一般犯罪典型之實施型態予以綜
    合判斷。又並非所有構成要件之行為具有反覆實施之特質，
    即當然成立集合犯，而得評價為一罪，仍須行為人係基於單
    一犯意，在密切接近之一定時、地，持續實行之多次犯罪行
    為，而依社會客觀通念，認為符合一個反覆、延續性之行為
    概念，始得評價為一罪。因此，行為人之數次犯罪行為，在
    主觀上如係分別起意，或客觀上非係利用同一機會為之，在
    評價上即應成立數罪。由於毒品本具成癮性（毒品危害防制
    條例第2 條第1 項參照），施用者一經上癮，即難戒斷，在
    其主觀依賴毒品之心理下，須持續、密接施用毒品以解癮，
    再犯率高，否則難以承受毒癮發作之痛苦，是施用毒品行為
    ，本質上具有反覆實施之行為特性，得成立集合犯甚明。再
    者，參以被告於本院審理中自承：約每日施用1 次海洛因等
    語（見本院96年1 月29日準備程序筆錄），是其施用第一級
    毒品海洛因之間隔甚短，顯係於密切接近之時間內多次施用
    第一級毒品海洛因，而主觀上則當係基於單一犯意，而為該
    等多次施用第一級毒品海洛因犯行，從而，其上開施用第一
    級毒品海洛因犯行，應依集合犯論以一罪。
(三)、被告所犯上開施用第一級毒品罪、施用第二級毒品罪等2 犯
    行間，犯意各別、行為互殊，觸犯構成要件相異之罪名，自
    應分論併罰。
(四)、被告有犯罪事實欄所載之前科紀錄，有前開臺灣高等法院被
    告前案紀錄表及臺灣高雄地方法院檢察署被告之刑案資料查
    註紀錄表在卷可稽，其受有期徒刑執行完畢，5 年內故意再
    犯本件最重本刑為有期徒刑以上之2 罪，為累犯，均應依刑
    法第47條第1 項規定加重其刑。
(五)、爰審酌被告經強制戒治後，尚未能戒絕毒癮，足證前開保安
    處分措施實難矯治其惡性，惟念及其犯後坦承罪行，態度良
    好，而所犯係為自戕行為，尚未對他人造成實害等一切情狀
    ，分別量處如主文所示之刑，並定應執行之刑，以資懲儆。
(六)、扣案如附表所示之物品確為第一級毒品海洛因之事實，業如
    前述，而因鑑定單位一般係以傾倒之方式，將包裝袋內之第
    一級毒品海洛因倒出而與包裝袋分離而稱重，必要時，輔以
    刮杓刮取袋內粉末，然無論依何種方式分離，包裝袋內均有
    極微量之第一級毒品海洛因殘留，業經法務部調查局以93年
    3 月19日調科壹字第09300113060 號函釋在案，此為本院職
    務上已知之事實，足認前開空包裝袋，其內含有極微量第一
    級毒品海洛因殘留而無法析離，應整體視為查獲之第一級毒
    品海洛因，依毒品危害防制條例第18條第1 項前段之規定，
    諭知沒收銷燬之；至於鑑識耗損之第一級毒品海洛因，既已
    滅失，爰不再行諭知沒收銷燬，併此敘明。
據上論斷，應依刑事訴訟法第273 條之1 第1 項、第284 條之1
、第299 條第1 項前段，毒品危害防制條例第10條第1 項、第2
項、第18條第1 項前段，刑法第11條、第47條第1 項、第51條第
5 款，判決如主文。
本案經檢察官朱秋菊到庭執行職務。
中　　華　　民　　國　　96　　年　　1 　　月　　31　　日
                  刑事第五庭    法　官 陳君杰
以上正本證明與原本無異。
如不服本判決，應於判決送達後10日內，向本院提出上訴狀。
中　　華　　民　　國　　96　　年　　1 　　月　　31　　日
                                書記官 陳昱良
附錄本判決論罪科刑法條全文：
毒品危害防制條例第10條
施用第一級毒品者，處6月以上5年以下有期徒刑。
施用第二級毒品者，處3年以下有期徒刑。
附表：
┌──┬─────────────────────────────────┐
│編號│扣案物品                                                          │
├──┼─────────────────────────────────┤
│ 1  │第一級毒品海洛因1 包（驗後淨重0.067 公克）                        │
├──┼─────────────────────────────────┤
│ 2  │第一級毒品海洛因5 包（驗後淨重共計0.28公克，空包裝重共計1.00公克）│
└──┴─────────────────────────────────┘
